【裁判字號】    94,交聲,467
【裁判日期】    950222
【裁判案由】    聲明異議
【裁判全文】
臺灣臺南地方法院交通事件裁定         94年度交聲字第467號
移送機關  交通部公路總局嘉義區監理所新營監理站
受處分人
即異議人  甲○○
上列受處分人因違反道路交通管理處罰條例案件，對於交通部公
路總局嘉義區監理所新營監理站九十四年九月二十二日所為之裁
決處分（新監裁違字第裁七三－Ｍ00000000號），聲明
異議，本院裁定如下：
    主  文
原處分撤銷。
甲○○不罰。
    理  由
一、原處分意旨略以：受處分人即異議人甲○○於民國九十四年
    九月四日上午，駕駛車牌號碼ＴＨ－二一０號營業一般大貨
    車，沿臺南縣白河鎮鄉○○里南九十線公路，由東
    往西方向行駛，嗣同日上午九時三十五分許，行經該公路與
    鄉道南九十二之一線公路之交岔路口時，不慎擦撞被害人黃
    婉惠所騎之車牌號碼ＲＹ三－九二七號重型機車，致被害人
    黃婉惠受有頭部外傷、左手肘挫傷、左腳踝擦傷等傷害，並
    造成該機車乘客張棠惟受有頭部外傷併腦震盪等傷害，另一
    乘客張博森則受有左手擦傷等傷害。惟異議人於肇事後竟未
    對被害人等採取必要救護措施即逕行逃逸，後經臺南縣警察
    局白河分局警員開單舉發。又原處分機關即移送機關交通部
    公路總局嘉義區監理所新營監理站經查證結果，復以異議人
    之上述違規事實明確，而根據道路交通管理處罰條例第六十
    二條第一項後段之規定，裁處異議人吊銷駕駛執照，並且依
    同條例第六十七條第項之規定，宣告終身不得重新考領駕駛
    執照等語。
二、聲明異議意旨則略稱：受處分人即異議人甲○○雖駕駛車牌
    號碼ＴＨ－二一０號營業大貨車，於前揭時、地，不慎與被
    害人黃婉惠所騎，後載被害人張棠惟、張博森之車牌號碼Ｒ
    Ｙ三－九二七號機車發生擦撞，並造成被害人三人身體受傷
    ，且異議人隨即離開現場，並未下車救護被害人或報警前來
    處理，然異議人於行進中並未發覺有擦撞之情形，係經臺南
    縣警察局白河分局竹門派出所警員告知，始知肇事，而異議
    人得知後，隨即返回現場幫忙救護被害人等，事後復與被害
    人等成立和解，顯見異議人並無肇事逃逸之故意。因此，異
    議人不服原裁處，乃提起本件異議。
三、經查：
（一）本件受處分人即異議人甲○○並不否認駕駛車牌號碼ＴＨ
      －二一０號營業一般大貨車，在上述時、地，不慎與被害
      人黃婉惠所騎之車牌號碼ＲＹ三－九二七號重型機車發生
      碰撞，並造成被害人黃婉惠受有頭部外傷、左手肘挫傷、
      左腳踝擦傷等傷害，而該機車之乘客張棠惟則受有頭部外
      傷併腦震盪之傷害，乘客張博森亦受有左手擦傷等傷害之
      事實，且有臺南縣警察局南縣警交字第Ｍ0000000
      0號舉發違反道路交通管理事件通知單、道路交通事故現
      場圖、道路交通事故調查報告表(一)、(二)影本及事故現場蒐
      證照片影本附卷可參。又被害人三人分別受有上述傷害一
      節，亦有財團法人奇美醫院柳營分院診斷證明書三紙存卷
      足考。
（二）然而，據本件目擊證人黃永松所述：伊看見一輛機車（即
      被害人黃婉惠所騎之機車），車上有二個小孩，該機車左
      側車身與大貨車右側車身發生擦撞等語；而被害人黃婉惠
      於警詢時則陳稱：伊騎機車至肇事路口，變換車道要往南
      行駛時，被一輛砂石車由後方超車，該大貨車的右側車身
      後前輪輪胎處與伊的輕機車左手手把發生擦撞等語，經核
      與本件受處分人即異議人甲○○於警詢時陳述其車輛之受
      損部位為「右後輪有擦撞痕跡」一節相符，再觀諸卷附車
      損相片可知，異議人所駕駛之大貨車之右後方前車輪有一
      道輕微擦撞刮痕，經警員比對結果，該刮痕之高度與被害
      人黃婉惠所駕駛機車左側手把之位置，經核亦屬相當。另
      外，被害人黃婉惠所騎機車，由外觀觀之，亦尚稱完好，
      並無何明顯損壞之處。綜此，本件係因被害人黃婉惠所騎
      之機車左側手把與異議人所駕駛之大貨車右後方前車輪擦
      撞，且因此造成上開大貨車車輪上產生輕微刮擦痕，而機
      車則無任何明顯之損壞等節，足以認定。
（三）由本件車禍造成上開大貨車及機車之刮損均甚為輕微，且
      機車車身各部位，則均屬完整等情形以觀，應可推斷本件
      車禍發生當時之擦撞情形並非嚴重，而大貨車車體龐大，
      與機車發生如此輕微之擦撞時，應尚不致於造成巨大之聲
      響，或導致車輛行進間有劇烈跳動或震盪，則大貨車駕駛
      人實難發覺有何事故發生。是以，異議人上述所辯：於本
      件車禍發生當時，並不知道有與他車發生擦撞等情，經核
      應尚堪採信。從而，異議人於上開時、地，雖有駕車肇事
      致被害人等人受傷之行為，然其實際上並不知有肇事及造
      成被害人受傷之情形，顯見其離開肇事現場時，主觀上應
      無肇事逃逸之故意，故其前述肇事後離開現場之行為，與
      道路交通管理處罰條例第六十二條第一項後段肇事逃逸之
      規定尚非相符。
（四）再者，受處分人即異議人甲○○因本件車禍所涉之肇事逃
      逸公共危險案件，經承辦檢察官詳細偵查後，亦認異議人
      於肇事時並不知有碰撞被害人黃婉惠所騎機車之情形，其
      嗣後離開現場時，主觀上並無肇事逃逸之故意，應認其涉
      犯刑法第一百八十五條之四之肇事逃逸罪罪嫌不足，而臺
      灣臺南地方法院檢察署亦以九十四年度營偵字第一０九八
      號為不起訴處分確定等情，亦經本院調取上開偵查卷宗查
      明屬實，並有該不起訴處分書一份存卷可佐，故異議人於
      前述時、地，尚無原處分意旨所稱之駕車肇事逃逸之違規
      行為，應可認定。
四、綜上所述，受處分人即異議人甲○○駕車肇事後，既無原處
    分意旨所稱「駕車肇事致人受傷而逃逸」之違規行為，則原
    處分機關即交通部公路總局嘉義區監理所新營監理站，貿然
    對異議人裁罰，於法即有未合，故應由本院裁定將原處分撤
    銷，另為異議人不罰之諭知，以資適法。
五、據上論斷，應依道路交通案件處理辦法第二十條前段，裁定
    如主文。
中    華    民    國    95    年    2     月    22    日
                              交通法庭法  官  莊玉熙
以上正本證明與原本無異
如不服本裁定應於送達後五日內向本院提出抗告狀
                                      書記官  劉鴻瑛
中    華    民    國    95    年    2    月    27    日


司法院資訊處製作；財團法人民間司法改革基金會備份。
